【裁判字號】    88,簡上,68
【裁判日期】    890301
【裁判案由】    侵權行為損害賠償
【裁判全文】
台灣基隆地方法院民事判決  八十八年度簡上字第六八號
    原      告    丙○○
    被      告    乙○○
    兼訴訟代理人  甲○○○
右當事人間侵權行為損害賠償事件，上訴人對於民國八十八年九月七日本院基隆簡易
庭八十八年度基簡字四０七號第一審判決提起上訴，本院第二審合議庭判決如左：
    主    文
上訴駁回。
第二審訴訟費用由上訴人負擔。
    事    實
甲、上訴人方面：
    一、聲明：
      (一)、原判決不利於上訴人部分廢棄。
      (二)、被上訴人等應連帶給付上訴人新台幣（以下同）二十七萬元，及自民國八
          十八年八月六日起至清償日止，按年息百分之五計算之利息。
      (三)、被上訴人甲○○○應再給付上訴人十九萬元，及自民國八十八年八月六日
          起至清償日止，按年息百分之五計算之利息。
      (四)、被上訴人甲○○○應負擔費用將本件確定判決書之全部刊登於中國時報、
          聯合報及自由時報第一版下端全十版篇幅（即二十五公分＊三十七公分）
          各一日。
      (五)、第一、二審訴訟費用均由被上訴人等負擔。
    二、陳述：除與原宣示判決筆錄相同者訴予引用外，並補稱：
      (一)、原審判決就被上訴人等聯手毆打上訴人部分及被上訴人甲○○○公然侮辱
          部分，分別命被上訴人賠償上訴人非財產上損害三萬元及一萬元，衡諸當
          前社會經濟及國民平均所得，實屬過低，顯無保障人格權之不受侵害。蓋
          ：人格上之法益並無價格可言，衡量之際應斟酌個案中之不同因素，例如
          干擾幅度、加害人主觀可歸責性之程度及加害人經濟狀況等．．．因素。
          本件肇因於上訴人與被上訴人乙○○之婚姻不睦，被上訴人不思理性解決
          雙方之婚姻危機，且動輒之拳腳相加；被上訴人甲○○○為人婆婆不欲從
          旁勸解，卻反而迭至上訴人工作地點（中華貨櫃公司，往來辦理報關，提
          貨之人眾）以惡言穢語相向，令上訴人於工作場所大庭廣眾之下羞憤難當
          ，皆係出於故意之行為，雖言詞侮辱未造成身體實質傷害，但於今日社會
          人格權益高揚之下，實不下於拳打腳踢之傷害，故被上訴人二人之行為皆
          已造成上訴人無法正常工作，干擾程度實為嚴重，且係出於被上訴人故意
          之行為，實已係對上訴人亳無忌憚的侵害，另被上訴人母子經營貨櫃運輸
          業並有自住房屋多棟，經濟能力雄厚，挾其財力優勢欺凌上訴人，實令上
          訴人精神上痛苦難當。而審判決分別命被上訴人給付三萬及一萬元，衡諸
          前情，實不符民法第一百九十五條所規定「相當」之金額，為此狀請  鈞
          院廢棄原判決，賜判如上訴之聲明第二、三項，以保權益。
      (二)、末查，被上訴人甲○○○至上訴人公司以惡毒污穢之言詞辱罵上訴人，此
          為不爭之事實，而上訴人任職之中華貨櫃公司係海關驗貨之貨櫃集中場，
          上訴人辦理，驗貨後貨、主提貨掣據之工作，往來者眾，被上訴人至上訴
          人公司辱罵上訴人，實已足為不特定之多數人（即同事以外人之人）所共
          見共聞，已足毀損上訴人名譽於公眾，故實有命被上訴人將本件判決登報
          ，以回復上訴人令譽於社會公眾之必要，為此懇請  鈞院賜判如上訴之聲
          明第五項。
    三、證據：援用原審之主證方法。
乙、被上訴人方面：
    一、聲明：上訴駁回。
    二、陳述：除與原宣示判決筆錄相同者訴予引用外，補稱：罵上訴人係根據事實
        ，只是較粗魯而已。
    三、證據：援用原審立證方法。
    理    由
一、上訴人於原審起訴主張被上訴人乙○○、甲○○○於民國八十六年十二月十四日
    下午二時許，在基隆市○○路二八四巷二十二號，共同傷害原告，致上訴人受有
    右足擦傷、右手傷及頭皮紅腫等傷害，致上訴人受有精神損害。又被上訴人甲○
    ○○於八十六年八月九日，前往上訴人工作之中華貨櫃公司，在辦公室大庭廣眾
    之下，以討客兄、設緣投、骯髒Ｇ、不見笑Ｇ等帶有生殖器管字眼之粗穢言語辱
    罵原告，被上訴人甲○○○故意不法侵害原告之名譽權，使上訴人聲名毀於一旦
    ，精神痛苦不堪等事實，為被上訴人等所不爭執，且經上訴人提出台灣基隆地方
    法院檢察署檢察官八十七年度偵字第二九九號處刑書、本院八十七年度基簡字第
    二四九號判決、八十七年度簡上字第二二號判決、八十六年度易字第一一０三號
    判決、八十六年度基簡字第四九九號判決、八十六年度簡上字第二八號判決等為
    證，堪信上訴人主張之事實為真正。
二、按「不法侵害他人之身體者，被害人雖非財產上之損失亦得請求賠償相當之金額
    。」民法第一百九十五條第一項定有明文，本件上訴人自得請求被上訴人等連帶
    非財產上之損害，本院斟酌兩造間之親屬身分關係、地位，經濟能力、上訴人所
    受傷害程度及其精神上之痛苦及其他一切情狀，認上訴人此部分之請求三十萬元
    ，自嫌過高，應予核減為三萬元，方屬公允，逾此數額之請求，為無理由。
三、又按不法侵害他人名譽權，雖非財產上之損害，亦得請求賠償相當之金額，民法
    第一百九十五條有明文，本件上訴人得請求被上訴甲○○○賠償其精神上之損害
    ，經斟酌兩造間為婆媳關係、被上訴人之地位，經濟能力、上訴人所受精神上之
    痛苦及其他一切情狀，認上訴人此部分之請求二十萬元，自嫌過高，應予核減為
    一萬元，方屬公允，逾此數額之請求，為無理由。又上訴人請求被上訴人應將本
    判決刊登報紙部分，顯與回復名譽無相當之關係，不應准許，併與駁回。上訴人
    謂今日社會人格  高揚，被上訴人財力雄厚等情，唯本件肇因之始為上訴人與外
    通姦，致被上訴人等家庭破碎，其情可恕，上訴人之主張並無可取。原審判決審
    酌兩造間之身分關係及上訴人所受之痛苦等情，命被上訴人等分別給付三萬元及
    一萬元，要屬公允，而駁回上訴人其餘請求及其假執行之聲請，並無不合，上訴
    意旨就此部分求予廢棄改判，為無理由，應予駁回其上訴。
四、本件事證已臻明確，兩造其餘陳述及舉證，經本院審核，認於本判決之基礎，已
    無若何影響，爰不一一贅述，併此敘明。
五、據上論結，本件上訴為無理由，依民事訴訟法第四百三十六條之一第三項、第四
    百四十九條第一項、第四百六十三條、第七十八條判決如主文。
中      華      民      國    八十九    年      三      月      一      日
~B臺灣基隆地方法院民事庭
~B  審判長法  官  李本貴
~B        法  官  蕭惠芳
~B        法  官  林火炎
右判決正本係照原本作成。
本件不得上訴。
中      華      民      國    八十九    年      三      月      八      日
~B        書記官  李垣杰


司法院資訊處製作；財團法人民間司法改革基金會備份。
